最高法院刑事判決　　　　　　九十四年度台上字第一七四０號
　　上　訴　人　甲○○
　　　　　　　　　　　　井街1.
　　選任辯護人　呂福元律師
上列上訴人因違反毒品危害防制條例案件，不服台灣高等法院中
華民國九十三年十二月二十九日第二審判決（九十三年度上訴字
第一九０二號，起訴案號：台灣桃園地方法院檢察署九十二年度
偵字第六九七八、九一五八、一０八六六號），提起上訴，本院
判決如下：
    主  文
原判決關於甲○○部分撤銷，發回台灣高等法院。
    理  由
本件原判決撤銷第一審關於上訴人甲○○共同販賣第一級毒品部
分之科刑判決，改判仍論上訴人以共同連續販賣第一級毒品罪，
累犯，處有期徒刑拾貳年，併諭知扣案之海洛因驗餘淨重肆拾捌
點壹柒公克、安非他命驗餘毛重肆點伍柒公克及驗餘淨重肆捌捌
點貳肆公克沒收銷燬之；販賣所得新台幣壹仟元沒收，如全部或
一部不能沒收時，以其財產抵償之；行動電話（不含ＳＩＭ卡）
貳支沒收，固非無見。
惟按：(一)、判決雖載理由，但不能憑以斷定其所為論述之根據者
，仍屬理由不備。本件關於上訴人與已定讞之黃建發（業經原審
判處有期徒刑八年確定）共同販賣毒品予李木全部分，原判決係
認定：上訴人與黃建發基於販賣第一級毒品海洛因之概括犯意聯
絡，以上訴人使用之0000000000號行動電話及其交予
黃建發使用之0000000000號行動電話為聯絡工具。因
黃建發積欠李木全新台幣（下同）五千元無法返還，黃建發遂以
每小包海洛因一千元之價錢，於民國九十二年四月十三日、十四
日、十五日、十六日，在桃園縣中壢市○○○路○段一五０巷二
十號附近（即新明夜市），各將海洛因一小包販賣予李木全，以
抵償上開債務，其中四月十六日部分尚未交付予李木全，即為警
查獲而未遂等情（見原判決第三頁，事實欄第三項）。並於理由
內說明：證人李木全證稱：黃建發欠伊五千元，一直無法還錢，
即拿毒品抵債，說要分五包還伊，先後已分三次共給伊三包，第
四次即被查獲等語；共犯黃建發於第一審亦坦承上情不諱，且於
偵查中向檢察官自白其所施用之毒品均由上訴人免費提供等情（
上訴人轉讓毒品部分業經第一審判刑確定），核與上訴人所陳：
其提供海洛因予黃建發施用等言相符。黃建發用以清償李木全之
第一級毒品海洛因，既係由上訴人提供，且用以抵償黃建發積欠
李木全之五千元債務，足證上開海洛因顯係黃建發與上訴人二人
共同販賣予李木全等旨，資為其認定之憑據（見原判決第十二至
十三頁，理由參、二之(一)至(四)）。然查原判決所採用之上開證人
李木全之證言、上訴人及共犯黃建發之供詞，倘若均屬不虛，似
僅足以證明上訴人提供海洛因予黃建發施用，嗣黃建發又將上訴
人提供之海洛因，分次交付李木全以抵償舊欠等情，能否執以推
論黃建發為清償其個人債務，而交付海洛因予李木全抵債之犯行
，上訴人亦屬知情參與，或與黃建發之間有犯意聯絡或行為分擔
？自堪研求。此部分之真相如何，顯然仍有疑義而待釐清。原審
未詳加調查究明，遽為不利於上訴人之論斷，難謂無調查職責未
盡及判決理由不備之違法。(二)、毒品危害防制條例第十九條第一
項關於沒收之規定，係採義務沒收主義。故犯同條例第四條至第
九條、第十二條、第十三條或第十四條第一項、第二項之罪者，
其供犯罪所用之物或因犯罪所得之財物，均應諭知沒收，法院無
審酌之餘地。而毒品之外包裝有防止毒品裸露、逸出及潮濕之功
用，並便於攜帶販賣，其係供販賣毒品所用之物，至為顯然。原
判決就扣案第一級毒品海洛因六小包（驗餘淨重六．０二公克、
包裝重二．０六公克）又四十一包（驗餘淨重四二．一五公克、
包裝重十三點二六公克）；第二級毒品安非他命十五包（驗餘淨
重四八八點二四公克），均僅諭知沒收銷燬毒品部分（即海洛因
合計驗餘淨重四八．一七公克；安非他命驗餘淨重四八八點二四
公克），而於各該毒品之外包裝，漏未依上開規定宣告沒收，於
法自有未合。又依同條例第十八條第一項前段之規定，得諭知沒
收並銷燬之者，以查獲之毒品及專供製造或施用毒品之器具為限
，並不及於毒品之外包裝。本件另經查獲之第二級毒品安非他命
三包（重量分別為：(一)含塑膠袋和標籤紙重０．八八五公克，驗
餘淨重０．八七五公克，(二)含塑膠袋和標籤紙重二．四一四公克
，驗餘淨重二．三九四公克，(三)含塑膠袋和標籤紙重一．三一一
公克，驗餘淨重一．三０五公克；以上三包驗餘重量含包裝、標
籤重合計為四．五七四公克《原判決誤載為四．五七公克》），
原判決將該三包安非他命之外包裝、標籤部分，連同安非他命一
併依上開規定諭知沒收銷燬，併有適用法則不當之違誤。以上或
為上訴意旨所指摘，或為本院得依職權調查之事項，應認原判決
關於上訴人部分有撤銷發回之原因。
據上論結，應依刑事訴訟法第三百九十七條、第四百零一條，判
決如主文。
中　　華　　民　　國　九十四　年　　四　　月　　八　　日
                      最高法院刑事第七庭
                          審判長法官  林　增　福
                                法官  邵　燕　玲
                                法官  張　清　埤
                                法官  陳　世　雄
                                法官  陳　朱　貴
      本件正本證明與原本無異
                                　　  書  記  官
中　　華　　民　　國　九十四　年　　四　　月　 十二 　日
                                                      Ｌ
